臺灣臺北地方法院刑事判決
111年度交簡上字第68號
上  訴  人
即  被  告  王慶山


輔  佐  人  王伯方



上列被告因公共危險案件，不服本院中華民國111年7月18日所為
111年度交簡字第626號第一審判決（聲請簡易判決處刑案號：11
1年度偵字第12496號），提起上訴，本院管轄之第二審合議庭判
決如下：
    主      文
上訴駁回。
    事實及理由
一、本案經本院審理結果，認原審判決認事用法及量刑均無不當
    ，應予維持，除證據部分補充上訴人即被告王慶山於本院審
    理時之自白（見本院簡上字卷第55頁）、量刑部分關於被告
    之教育程度補充「（惟戶籍資料登載「國中畢業」）」外，
    其餘均引用第一審刑事簡易判決書所記載之事實、證據及理
    由（如附件）。
二、被告上訴意旨略以：被告對一時失慮心存僥倖貿然酒後騎車
    一事非常懊悔，惟被告已高齡78歲，倚賴老年津貼及子女微
    薄貼補過活，且本件未肇事，無任何人員傷亡，原審判決有
    期徒刑3個月，實有過苛疑慮，懇請審酌被告無前科，為初
    犯，且已記取教訓，不敢再犯，撤銷原判決，從輕量刑或予
    以緩刑的機會等語。
三、經查：
　㈠按量刑之輕重，係事實審法院得依職權自由裁量之事項，茍
    已斟酌刑法第57條各款所列情狀而未逾越法定刑度，則不得
    遽指為違法；又刑罰之量定屬法院自由裁量之職權行使，但
    仍應審酌刑法第57條所列各款事由及一切情狀，為酌量輕重
    之標準，並非漫無限制，在同一犯罪事實與情節，如別無其
    他加重或減輕之原因，下級法院量定之刑，亦無過重或失輕
    之不當情形，則上級法院對於下級法院之職權行使，原則上
    應予尊重。
　㈡原審經審理結果，認被告經政府政令及各類媒體廣告廣為宣
    導多年，對於酒後不能駕車乙節應有相當之認識，亦應明知
    酒精成分對人之意識能力具有不良影響，酒駕行為對往來用
    路人及駕駛人皆具有高度危險性，既危及自身，亦影響公眾
    使用道路交通之安全，猶酒後駕車，實欠缺尊重其他用路人
    生命財產安全之觀念，然考量其犯後坦承犯行，態度尚可，
    暨被告自陳係國中肄業之教育程度，現已退休，家庭經濟狀
    況勉持等一切情狀，量處有期徒刑3月，並諭知以1,000元折
    算1日之易科罰金折算標準，以為懲戒。
  ㈢經核原審認事用法均無違誤，量刑部分亦有詳述其決定刑度
    之理由，其刑度並未逾越法律規定之範圍，亦無濫用權限之
    情事。雖原審以被告自陳「國中肄業」之智識程度為量刑審
    酌，而被告之戶籍資料係登載「國中畢業」（見本院簡上字
    卷第25頁），然此部分些微不同對量刑而言難認有影響，縱
    有影響，原審審酌之智識程度較戶籍登記之智識程度為低，
    應係偏向較輕量刑，對被告並無較為不利，自不應於被告上
    訴之本審因戶籍登記之智識程度較高，而撤銷改判較重刑度
    。被告雖於上訴意旨稱其為初犯，原審判決過苛云云，惟本
    院認原審就刑罰裁量職權之行使，已就刑法第57條規定與科
    刑相關事項在適法範圍內加以裁量，並未逾越法定刑範圍或
    顯然失當、濫用權限之情形，其量刑自無何不當，被告仍執
    前詞，請求從輕量刑云云，並無理由。
  ㈣又是否宣告緩刑，應就被告有無再犯之虞，及能否由於刑罰
    之宣告而策其自新等，加以審酌。刑事被告如何量定其刑及
    是否宣告緩刑，為求個案裁判之妥當性，法律固賦與法官裁
    量權，但此項裁量權之行使，並非得以任意或自由為之，仍
    應受一般法律原則之拘束，即必須符合所適用法律授權之目
    的，並受法律秩序之理念、法律感情及慣例等所規範，若故
    意失出，尤其是違反比例原則、平等原則時，得認係濫用裁
    量權而為違法。本案原審已斟酌以上各情妥適量刑，且未予
    宣告緩刑，顯見原審認本案並無暫不執行為適當之情。被告
    上訴後，固以其為初犯、犯後深感後悔、無人員傷亡等為由
    ，請求宣告緩刑，然邇來酒後駕車肇事案件頻傳，動輒造成
    人命傷亡、家庭破碎，媒體早已多次大幅報導，政府亦透過
    政令宣導及各類媒體廣告廣為宣傳切勿酒後駕車，並責由執
    法機關嚴加查緝取締，且刑法第185條之3規定為期有效遏阻
    酒後駕車行為，俾以維護公眾生命、身體及財產安全，乃迭
    經修正，此見刑法第185條之3規定之歷次修法理由，灼然自
    明。被告明知其於本案駕車行為前約5至10分鐘方飲酒完畢
    ，可說是才剛喝完酒即駕車上路，且其為警於當日中午12時
    13分為酒精濃度檢測時，吐氣酒精濃度仍高達每公升0.61毫
    克，可見被告在體內酒精濃度甚高時仍駕駛動力交通工具，
    其心存僥倖、守法意志薄弱，且不尊重其他用路人之生命、
    財產安全之心態可見一斑，難認予其緩刑之宣告即可策其自
    新並確保無再犯之虞。是原審未宣告緩刑，並無濫用裁量權
    限，難謂有何不當。據上，被告提起上訴請求從輕量刑並為
    緩刑宣告云云，均為無理由，應予駁回。
據上論斷，應依刑事訴訟法第455條之1第1項、第3項、第368條
、第373條，判決如主文。
本案經檢察官劉仕國聲請簡易判決處刑，檢察官高怡修到庭執行
職務。 　
中　　華　　民　　國　　111 　年　　12　　月　　15　　日
　　　　　　　　　刑事第五庭  審判長法  官  林虹翔
　　　　　　　　　　　　　　　　　　法  官  陳冠中
　　　　　　　　　　　　　　　　　  法  官  卓育璇
以上正本證明與原本無異。
不得上訴。
　　　　　　　　　　　　　　　　    書記官　鄭淑丰
中　　華　　民　　國　　111 　年　　12　　月　　15　　日

附件：
臺灣臺北地方法院刑事簡易判決
111年度交簡字第626號
聲  請  人  臺灣臺北地方檢察署檢察官
被      告  王慶山  男  民國00年0月0日生
                    身分證統一編號：Z000000000號
                    住○○市○○區○○路000巷00號0樓
上列被告因公共危險案件，經檢察官聲請以簡易判決處刑（111
年度偵字第12496號），本院判決如下：
    主  文
王慶山吐氣所含酒精濃度達每公升零點二五毫克以上而駕駛動力
交通工具，處有期徒刑參月，如易科罰金，以新臺幣壹仟元折算
壹日。
    事實及理由
一、王慶山明知飲用酒類後，不得駕駛動力交通工具，於民國11
    1年4月10日上午11時30分許起至11時40分許止，在臺北市中
    山區中山北路4段之圓山飯店後山某處飲用約150毫升之威士
    忌後，猶自前開處所出發，騎乘車牌號碼000-0000號重型機
    車行駛於市區道路，嗣於同日上午11時50分許，行經臺北市
    ○○區○○○路0段0號圓山飯店下坡處，因服用酒類致不能安全
    駕駛，為閃避前方自用小客車而自摔，經臺北市政府警察局
    中山分局員警加以攔查，並於同日中午12時13分許，經警徵
    得其同意而測量其吐氣所含酒精濃度達每公升0.61毫克，因
    而查悉上情。案經臺北市政府警察局中山分局報告臺灣臺北
    地方檢察署檢察官偵查後，向本院聲請以簡易判決處刑。
二、上開事實，業據被告王慶山於警詢、偵訊時坦承不諱（見偵
    查卷第17至21頁、第77至78頁），復有臺北市政府警察局11
    1年4月10日吐氣酒精濃度檢測程序暨拒測法律效果確認單、
    臺北市政府警察局舉發違反道路交通管理事件通知單、酒精
    濃度測試列印紙、財團法人台灣商品檢測驗證中心111年2月
    17日呼氣酒精測試器檢定合格證書各1紙及臺北市○○○○○道路
    ○○○○○○○○○○號C7A091922）在卷可稽（見偵查卷第29至35頁
    、第59至73頁），是被告上開任意性自白核與事實相符而可
    採信，本案事證明確，被告犯行堪以認定，應依法論科。
三、論罪科刑
  ㈠核被告所為，係犯刑法第185條之3第1項第1款之吐氣所含酒
    精濃度達每公升0.25毫克以上而駕駛動力交通工具罪。
　㈡爰以行為人之責任為基礎，審酌被告經政府政令及各類媒體
    廣告廣為宣導多年，對於酒後不能駕車乙節應有相當之認識
    ，亦應明知酒精成分對人之意識能力具有不良影響，酒駕行
    為對往來用路人及駕駛人皆具有高度危險性，既危及自身，
    亦影響公眾使用道路交通之安全，猶酒後駕車，實欠缺尊重
    其他用路人生命財產安全之觀念，然考量其犯後坦承犯行，
    態度尚可，暨被告自陳係國中肄業之教育程度，現已退休，
    家庭經濟狀況勉持（見偵查卷第17頁所附警詢筆錄第1頁之
    受詢問人欄所載）等一切情狀，量處如主文所示之刑，並諭
    知易科罰金之折算標準。
四、應依刑事訴訟法第449條第1項前段、第3項，刑法第185條之
    3第1項第1款、第41條第1項前段，刑法施行法第1條之1第1
    項，逕以簡易判決處刑如主文。
五、本案經檢察官劉仕國聲請以簡易判決處刑。如不服本判決，
    應於判決送達翌日起算20日內，向本院提出上訴狀（應附繕
    本），上訴於本院合議庭。　
中　　華　　民　　國　 111　　年　　 7　　月　　18  　日
　　　　　　　　　刑事第十庭    法　官　 趙書郁
　　　　　　　　　
附錄本案論罪科刑法條全文：　　
中華民國刑法第185條之3
駕駛動力交通工具而有下列情形之一者，處3年以下有期徒刑，
得併科30萬元以下罰金：
一、吐氣所含酒精濃度達每公升零點二五毫克或血液中酒精濃度
    達百分之零點零五以上。
二、有前款以外之其他情事足認服用酒類或其他相類之物，致不
    能安全駕駛。
三、服用毒品、麻醉藥品或其他相類之物，致不能安全駕駛。
因而致人於死者，處3年以上10年以下有期徒刑，得併科200萬元
以下罰金；致重傷者，處1年以上7年以下有期徒刑，得併科100
萬元以下罰金。
曾犯本條或陸海空軍刑法第54條之罪，經有罪判決確定或經緩起
訴處分確定，於10年內再犯第一項之罪因而致人於死者，處無期
徒刑或5年以上有期徒刑，得併科300萬元以下罰金；致重傷者，
處3年以上10年以下有期徒刑，得併科200萬元以下罰金。